臺灣臺北地方法院刑事判決　　　　　　100年度交易字第448號
公　訴　人　臺灣臺北地方法院檢察署檢察官
被　　　告　蔡新長
上列被告因業務過失傷害案件，經檢察官提起公訴（100年度偵
字第10027號），本院判決如下：
    主  文
蔡新長從事業務之人，因業務上之過失傷害人，處有期徒刑月
，如易科罰金，以新臺幣壹仟元折算壹日。
    事  實
一、蔡新長考領有合法之職業小型車駕駛執照，平日以駕駛計程
    車載客為業，係從事駕駛業務之人。於民國99年12月30日晚
    上8時15分許，駕駛車號420–B6號營業小客車，沿臺北市○
    ○區○○路3段12巷52弄東往西方向行駛，行經該路與同區
    ○○路○段8巷之閃光號誌管制交岔路口，本應注意駕駛人駕
    駛汽車行經閃光號誌管制交岔路口時，應遵守燈光號誌，而
    其行進方向路口設置閃光黃燈表示警告，駕駛人應減速慢行
    小心通過，並注意車前狀況，隨時採取必要之安全措施，而
    依當時陰天、夜間有照明、柏油路面乾燥無缺陷、無障礙物
    、視距良好，並無不能注意之情形，竟疏未減速慢行並注意
    車前狀況，貿然直行，適有由宋岳鋼騎乘車號MDK–612號普
    通重型機車搭載陳雯慧，沿同區○○路○段8巷北往南方向行
    駛，行經該閃光號誌管制之交岔路口，且其行進方向路口設
    置閃光紅燈號誌，應停車禮讓幹線道之車輛先行，亦疏未注
    意應於該交岔路口停車，禮讓蔡新長所駕駛之上開車號營業
    小客車，即貿然直行，蔡新長因而見狀閃避不及，其所駕駛
    之上開車號營業小客車左前車頭保險桿撞擊宋岳鋼所騎乘前
    揭車號普通重型機車之左側車身，宋岳鋼、陳雯慧因而人車
    倒地（宋岳鋼受傷部分，未提出告訴），致陳雯慧受有左足
    跟皮膚缺損併壞死、左足踝內踝骨折、脛後肌肌腱斷裂、左
    足跟開放性傷口等傷害（陳雯慧未對宋岳鋼提出告訴）。蔡
    新長於本件肇事後，留在事故現場，並主動向前往事故現場
    處理，且尚不知肇事者為何人之臺北市政府警察局交通警察
    大隊松山分隊員警陳家慶坦承肇事，而願接受裁判。
二、案經陳雯慧訴由臺北市政府警察局松山分局報請臺灣臺北地
    方法院檢察署檢察官偵查起訴。
    理  由
一、按被告以外之人於審判外之陳述，雖不符刑事訴訟法第159
    條之1至第159條之4之規定，但經當事人於審判程序同意作
    為證據，法院審酌該言詞陳述或書面陳述作成時之情況，認
    為適當者，亦得為證據；又當事人、代理人或辯護人於法院
    調查證據時，知有第159條第1項不得為證據之情形，而未於
    言詞辯論終結前聲明異議者，視為有前項之同意，刑事訴訟
    法第159條之5定有明文。本件檢察官、被告於本院審判期日
    中，就本判決所引用審判外之言詞或書面陳述均未爭執，且
    迄至言詞辯論終結前亦未再聲明異議，本院審酌該具有傳聞
    證據性質之證據，其取得過程並無瑕疵，與待證事實具有關
    聯性，證明力非明顯過低，以之作為證據係屬適當，認俱得
    為證據。
二、上揭犯罪事實，業據被告蔡新長於本院審理中坦承不諱，核
    與證人即告訴人陳雯慧、證人宋岳鋼證述之情節大致相符，
    並有道路交通事故現場圖、道路交通事故補充資料表、道路
    交通談話紀錄表、道路交通事故調查報告表(一)、(二)、臺北市
    政府警察局交通警察大隊道路交通事故初步分析研判表、車
    禍現場照片20幀在卷可稽（見100偵10027卷第18至21頁、第
    23、24頁，第26至35頁、第38頁），是被告任意性自白與事
    實相符，堪予採信。又依上開道路交通事故初步分析研判表
    所載，固足認證人宋岳鋼騎乘前揭車號普通重型機車搭載告
    訴人陳雯慧，沿同區○○路○段8巷北往南方向行駛，行經至
    該交岔路口，其行進方向路口設置閃光紅燈號誌，應停車禮
    讓幹線道之車輛先行，疏未注意應於該交岔路口停車，禮讓
    被告所駕駛之上開車號營業小客車，即貿然直行，為本件事
    故肇事原因之一；然觀諸前揭交通事故調查報告所載，案發
    當時陰天、夜間有照明、柏油路面乾燥無缺陷、無障礙物、
    視距良好，車子本身亦無突發之狀況，並無不能注意之情形
    ，被告竟疏未注意行經閃光黃燈號誌管制之交岔路口，應減
    速慢行，並注意車前狀況，貿然直行，肇致本件車禍發生，
    足認被告就本件車禍之發生亦具有過失至明。而告訴人陳雯
    慧確因本件車禍致受有左足踝內踝骨折、脛後肌肌腱斷裂、
    左足跟開放性傷口等傷害，於99年12月30日送往財團法人基
    督復臨安息日會臺安醫院（下稱臺安醫院）急診，於100年1
    月7日出院後，復因左足跟皮膚缺損併壞死、骨折術後，於
    100年2月14日至秀傳醫療社團法院秀傳紀念醫院（下稱秀傳
    醫院）接受清創、植皮手術，於同年3月9日出院等情，亦有
    臺安醫院100年1月7日診斷證明書、秀傳醫院100年3月8日診
    斷證明書附卷可佐（見同上偵卷第16、17頁），足認告訴人
    亦因本件車禍確實受有前揭之傷害，從而，被告之過失行為
    與告訴人之傷害結果間，具有相當因果關係。本件事證已臻
    明確，被告過失傷害犯行，應堪認定。
三、按刑法上所謂之業務，係指以反覆同種類之行為為目的之社
    會活動而言，申言之，係指個人基於其社會地位繼續反覆所
    執行之事務，其主要部分之業務固不待論，即為完成主要業
    務所附隨之準備工作與輔助事務，亦應包括在內。查，被告
    考領有合法之職業小型車駕駛執照，平日以駕駛計程車載客
    為業，係從事駕駛業務之人，事發當日亦係駕駛上開車號之
    營業小客車等情，業據被告自承在卷，並有該營業小客車照
    片在卷可佐（見同上偵卷第29頁）。揆諸前開說明，「駕駛
    」即屬被告個人基於其社會地位繼續反覆執行之事務，為從
    事駕駛業務之人。是核被告所為，係犯刑法第284條第2項前
    段之業務過失傷害罪。又被告於車禍發生後，留在現場，嗣
    警員據報前往車禍發生地點處理時，並主動向前來處理之警
    員陳家慶坦承肇事，而願接受裁判，有臺北市○○○○○道
    路交通事故肇事人自首情形紀錄表在卷足憑（見同上偵卷第
    25頁），是就本件業務過失傷害部分，可認被告已符合刑法
    自首之要件，應依刑法第62條前段規定，減輕其刑。爰審酌
    被告之過失程度，其犯後雖坦承犯行，惟迄未尚未與告訴人
    達成和解，賠償告訴人所受之損害，及告訴人所受之傷害、
    被告之智識程度、家庭經濟狀況等一切情狀，量處如主文所
    示之刑，併諭知如主文所示之易科罰金折算標準。
據上論斷，應依刑事訴訟法第299條第1項前段，刑法284條第2項
前段、第62條前段、第41條第1項前段，刑法施行法第1條之1，
判決如主文。
本案經檢察官陳國安到庭執行職務
中    華    民    國   100    年    8     月    9     日
                  刑事第十四庭  法  官  李殷君
以上正本證明與原本無異。
如不服本判決應於收受送達後10日內向本院提出上訴書狀，並應
敘述具體理由；其未敘述上訴理由者，應於上訴期間屆滿後20日
內向本院補提理由書（均須按他造當事人之人數附繕）「切勿逕
送上級法院」。
                                書記官  殷玉芬
中    華    民    國   100    年    8     月    11    日
附錄本判決論罪科刑法條全文：
中華民國刑法第284條
因過失傷害人者，處6月以下有期徒刑、拘役或5百元以下罰金，
致重傷者，處1年以下有期徒刑、拘役或5百元以下罰金。
從事業務之人，因業務上之過失傷害人者，處1年以下有期徒刑
、拘役或1千元以下罰金，致重傷者，處3年以下有期徒刑、拘役
或2千元以下罰金。